臺灣高等法院民事裁定　　　　　　　　　99年度抗字第1777號
抗　告　人　江有法
上列抗告人因與相對人臺灣金聯資產管理股份有限公司、江有順
間強制執行聲明異議事件，對於中華民國99年10月24日臺灣桃園
地方法院99年度執事聲字第 110號所為裁定提起抗告，本院裁定
如下：
    主      文
抗告駁回。
抗告程序費用由抗告人負擔。
    理      由
一、按不動產所有人設定抵押權後，於同一不動產上，得設定地
    上權或其他權利，但其抵押權不因此而受影響，民國（下同
    ）96年3月28日修正前民法第866條定有明文。故不動產所有
    人於設定抵押權後，復就同一不動產與第三人訂立租賃契約
    ，致影響於抵押權者，依上開規定，不問其契約之成立，在
    抵押物扣押之前後，對於抵押權人當然不生效力，執行法院
    得依聲請或職權於拍賣程序終結前，以裁定除去其租賃關係
    ，依無租賃狀態逕行強制執行（司法院院字第1446號解釋參
    照）。此乃因抵押權為物權，經登記而生公示之效力，在抵
    押權登記後就抵押物取得地上權或其他使用收益之權利者，
    自不得使登記在先之抵押權受其影響。故所有人於抵押權設
    定後，在抵押物上所設定之地上權或其他使用收益之權利於
    抵押權有影響者，在抵押權人聲請拍賣抵押物時，發生無人
    應買或出價不足清償抵押債權之情形，即須除去該項權利而
    為拍賣，並於拍定後解除被除去權利者之占有而點交於拍定
    人，乃為使抵押權人得依抵押權設定時之權利狀態而受清償
    所必要（司法院大法官會議釋字第304號解釋理由參照）。
二、經查：
    (一)債務人即相對人江有順於78年7月3日提供其所有坐落桃園
      縣中壢市○○段 733地號土地（下稱系爭執行標的物），
      及由第三人江阿卻提供其所有坐落同所706、706-1地號土
      地，暨由第三人江有增提供其所有坐落同所 735地號土地
      ，共同設定最高限額新台幣（下同） 1,400萬元抵押權予
      桃園縣中壢市農會，嗣於79年6月2日將上開最高限額抵押
      權之權利價值變更登記為 2,400萬元。桃園縣中壢市農會
      嗣經台灣省農會收管，改為台灣省農會中壢辦事處，後由
      台灣銀行股份有限公司承接，而台灣銀行股份有限公司於
      96年9月12日，將其對於相對人江有順等人之本金433萬4,
      692元及自91年11月20日起按年息9.15%計算之利息、暨自
      91年12月21日起於逾期6個月內按上開利率10%計算、逾期
      超過6個月者按上開利率20%計算之違約金，並墊付費用等
      債權，以及上開最高限額抵押權及其他從屬權利讓與相對
      人台灣金聯資產股份有限公司（下稱台灣金聯公司），並
      於97年 2月21日辦畢讓與變更登記。嗣相對人台灣金聯公
      司持原法院95年度拍字第1256號拍賣抵押物確定裁定為執
      行名義，聲請原執行法院執行拍賣相對人江有順所有系爭
      執行標的物，業經本院調取原執行法院97年度司執字第90
      534 號清償債務強制執行事件卷宗核閱屬實（見外放影印
      卷）。
    (二)雖抗告人提出84年 5月20日土地租賃契約（見原執行法院
      98年度司執字第5441號卷(一) 271頁）為證，主張相對人江
      有順已將系爭執行標的物與同所 734地號土地交界處（面
      積 350平方公尺）出租予伊，雙方約定租期自85年1月1日
      起至 104年12月31日止共20年云云。惟查，江有順係在設
      定上開最高限額抵押權後，始將系爭執行標的物出租予抗
      告人，揆諸前揭說明，若該租賃關係影響於抵押權者，執
      行法院自得除去該租賃關係，依無租賃狀態逕行強制執行
      。茲原執行法院就系爭執行標的物，於拍賣公告載明：「
      733 地號目前長滿雜草，且債務人（指相對人江有順）將
      毗連734地號交界處（面積350平方方公尺）土地出租予第
      三人江有法砌造圍牆，出租期限自85年1月1日起至 104年
      12月31日止，租金每年 5,000元，押金50萬元，請應買人
      注意，拍定後不點交」，核定底價為550萬元，於99年9月
      7 日進行第一次拍賣，結果無人應買（見外放原執行法院
      98年度司執字第5441號影印卷(二)213至215、249頁）， 乃
      減價20%後，核定底價為440萬元，仍於拍賣公告載明上開
      占有使用情形，原定99年10月 5日進行第二次拍賣（見同
      卷264至266頁）。嗣雖因相對人台灣金聯公司具狀聲請除
      去上開租賃關係而停止第二次拍賣程序。惟查，該第二次
      拍賣之底價已低於上開抵押債權之本息及違約金，足見抗
      告人之租賃關係已影響於上開抵押權，是原執行法院司法
      事務官因而於99年 9月13日以執行命令除去上開租賃關係
      （見同卷 307頁），自屬有據。抗告人對於上開除去租賃
      關係之執行命令聲明異議，經原執行法院司法事務官以裁
      定處分予以駁回，並無不合。從而原裁定駁回抗告人對之
      所為之聲明異議，即無違誤。抗告意旨雖以：本件執行名
      義尚有疑義，且相對人江有順已對相對人台灣金聯公司提
      起債務人異議之訴，訴訟程序迄未終結云云。惟此係屬實
      體問題，本件強制執行程序未經原法院裁定停止，原執行
      法院自得依法除去上開租賃關係而為拍賣，是抗告人執此
      指摘原裁定不當，聲明廢棄，為無理由，應予駁回。
三、據上論結，本件抗告為無理由，依強制執行法第30條之1 ，
    民事訴訟法第495條之 1第1項、第449條第1項、第95條、第
    78條，裁定如主文。
中    華    民    國   100    年    1     月    17    日
                    民事第六庭
                        審判長法  官  林鄉誠
                              法  官  曾部倫
                              法  官  梁玉芬
正本係照原本作成。
除以適用法規顯有錯誤外，不得再抗告。
中    華    民    國   100    年    1     月    17    日
                              書記官  常淑慧